---
subtitle: "Validation & contrôle qualité des expert - V2.1"
cache: true
---


# Introduction

```{r}
#| label: setup

rm(list = ls())

library("tidyverse")
library("readODS")
library("labelled")
library("forestmodel")
library("gtsummary")
library("kableExtra")
library("janitor")
library("irr")
library("baseph")
library("colorspace")

theme_gtsummary_language(language = "fr", decimal.mark = ",")
options(OutDec = ",")
```

Pour l'utilisation des graphiques & tableaux ces derniers sont anonymisés. 

Pour usage interne :

- exp1 :AL TABAA Omar
- exp2 : OTTAVIANI Sébastien
- exp3 : ESPITIA Olivier


# Contrôle global

```{r}
#| label: macro-import
# Nombre de feuilles
nsh <- read_ods("datas/validation.ods", sheet = 1, range = "A30", col_names = FALSE)
nsh <- nsh[[1, 1]]
#
range <- c("F10:I23", "J10:M23", "N10:Q23")
nfg <- c("nf_dt", "gn_dt", "nf_gch", "gn_gch")
#
expsg <- function(sh, i) {
  nna <- c(
    "", " ", "NA", "ND", "#DIV/0", "!", "NC", "Non visible", "NON MESURABLE", "non evaluable",
    "PAS DIMAGES SANS MESURES", "IMPOSSIBLE", "non évaluable", "#DIV/0 !"
  )
  tit <- paste0("exp", i)
zz <- read_ods("datas/validation.ods", sheet = sh, range = range[i],
               col_names = TRUE, na = nna) |>
  clean_names() |>
  mutate_all(as.numeric) |> 
  mutate(epgdt  = gaine_du_nerf_optique_droit - nerf_optique_droit) |> 
  mutate(epggch  = gaine_du_nerf_optique_gauche - nerf_optique_gauche) |>
  pivot_longer(cols = everything(), values_to = tit) 
  zz$name <- fct_recode(zz$name,
    "gaine" = "gaine_du_nerf_optique_droit",
    "gaine" = "gaine_du_nerf_optique_gauche",
    "nerf" = "nerf_optique_droit",
    "nerf" = "nerf_optique_gauche",
    "épaisseur_gaine" = "epgdt",
    "épaisseur_gaine" = "epggch"
  )
  return(zz)
}

```

```{r}
#| label: import
#
tt <- tibble(structure = NULL, exp1 = NULL, exp2 = NULL, exp3 = NULL)

for (sh in 1:nsh) {
  zz <- expsg(sh, 1)
  for (i in 2:3) {
    aa <- expsg(sh, i)
    zz <- cbind(zz, aa[, 2])
  }
  tt <- rbind(tt, zz)
}


tt <- rename(tt, mesure = name)

tts <- tt |> 
  dplyr::filter(mesure != "épaisseur_gaine")

```



On calcule l'ICC sur l'ensemble des mesures des experts pour les validations des treize candidats.

```{r}
#| label: icc-contrôle

zz <-  tts |> 
   dplyr::select(starts_with("exp")) |> 
   drop_na() |> 
 icc(
   model = "twoway", 
   type = "consistency", unit = "s"
 )
```

Le calcul est réalisé sur `r round(zz$subjects,2)` mesures. L'ICC  est de `r round(zz$value, 2)` (IC95% : `r round(zz$lbound, 2)` - `r round(zz$ubound, 2)`), ce qui indique une **`r ifelse(zz$value > 0.75, "bonne", "mauvaise")` concordance** entre les trois experts sans plus.


## Analyse par expert

```{r}
ttl <- tts |> 
  pivot_longer(cols = c(exp1,exp2,exp3))

zz <- kruskal.test(value ~ name, data = ttl)
```




```{r}
#| label: concor-multi
#| 
lm(value~name + mesure, data = ttl) |> 
forest_model()
```

IL existe une différence significative entre les trois experts (`r beaup(zz$p.value, affp = 1)` - test de Kruskal-Wallis) même après standardisation sur la structure étudiée.

# Validation intra expert

Une série de mesure est réalisée deux fois par chaque expert. 

```{r}
#| label: import2

tra <- read_ods("datas/intra.ods", sheet = 4, col_names = TRUE, na = "NA") |> 
  mutate(dif = abs(mesure1 -mesure2))

var_label(tra$dif) = "Différence"
```

```{r}
#| label: tbl-intraintra
#| tbl-cap: Différence des mesures intra expert

zz <- wilcox.test(tra$mesure1, tra$mesure2, paired = TRUE, var.equal = TRUE)
zzt <- beaup(zz$p.value, affp = 1)

trax <- tra |> 
  dplyr::filter(nom == "exp1")
zz <- wilcox.test(trax$mesure1, trax$mesure2, paired = TRUE, var.equal = TRUE)
zz1 <- beaup(zz$p.value, affp = 1)

trax <- tra |> 
  dplyr::filter(nom == "exp2")
zz <- wilcox.test(trax$mesure1, trax$mesure2, paired = TRUE, var.equal = TRUE)
zz2 <- beaup(zz$p.value, affp = 1)

trax <- tra |> 
  dplyr::filter(nom == "exp3")
zz <- wilcox.test(trax$mesure1, trax$mesure2, paired = TRUE, var.equal = TRUE)
zz3 <- beaup(zz$p.value, affp = 1)

mm <- tra |> 
  group_by(nom) |>
  summarise(moyenne = mean(dif, na.rm = TRUE),
            sdx = sd(dif, na.rm = TRUE))

mm <- mm |> 
  add_row(moyenne = mean(tra$dif, na.rm = TRUE), sdx = sd(tra$dif, na.rm = TRUE))

moyenne = paste0(round(mm$moyenne,2)," ± ", round(mm$sdx,2))

nom <- c("exp1", "exp2", "exp3", "Total")
pval <- c(zz1, zz2, zz3, zzt)
zz <- tibble(nom, moyenne, pval)

zz |> 
  kbl(booktabs = TRUE, col.names = c("Expert", "Moyenne ± écart-type", "p-value")) |> 
  kable_styling(latex_options = c("striped", "hold_position"))
```
L'hypothèse 0 est que les différences entre les deux mesures sont nulle.  Une p-value basse est en faveur de l'existence d'une différence. La moyenne est juste présente pour l'illustration mais n'a pas de vrai sens. Seul l'expert 2 semble avoir une concordance *parfaite* entre les deux mesures. 


## Diffrence des mesures intra entre les experts

```{r}
#| label: tbl-intra1
#| tbl-cap: Différence des mesures

tra |>
  dplyr::select(!structure) |> 
  tbl_summary(by = nom,
              missing   _text = "Manquant") |> 
  add_overall(col_label = "**Total**  \nN = {style_number(N)}") |> 
  bold_labels() |> 
  add_n() |> 
  add_p() |> 
  pexptabph() 
  
```


```{r}
#| label: intra-multi
#| 
lm(dif~nom + structure, data = tra) |> 
forest_model()
```

IL n'y a pas de différence significative sur les différences entre les deux mesures pour les trois experts même après standardisation sur la structure étudiée. 

```{r}
#| label: fig-dif1
#| fig-cap: Différence des mesures

tra |> 
  ggplot() +
  aes(y = dif, x= nom, fill = structure) + 
  geom_boxplot() +
    labs(
    title = "Différence entre des mesures répétées",
    x = "",
    y = "Différence des mesures (mm)"
  ) +
       theme_minimal() +
  scale_fill_discrete_qualitative(palette = "Dark 3") +
  theme(
    plot.title = element_text(size = 10, face = "bold"),
    plot.subtitle = element_text(size = 8),
    legend.title = element_blank(),
    axis.title.x = element_blank(),
    axis.title.y = element_text(size = 8),
    axis.text.x = element_text(size = 8),
    axis.text.y = element_text(size = 8),
    legend.position = "top"
  )
```

