---
subtitle: "technique habituelle & interface vitrée V1.0"
lof: false
lot: false
toc: false
---



# Comparaison globale


On compare ici deux techniques de mesure des diamètres du nerf optique & de sa gaine : technique habituelle vs interface vitrée.

```{r}
#| label: setup

rm(list = ls())

library("tidyverse")
library("readODS")
library("labelled")
library("forestmodel")
library("gtsummary")
library("kableExtra")
library("janitor")
library("irr")
library("baseph")
library("colorspace")

theme_gtsummary_language(language = "fr", decimal.mark = ",")
options(OutDec = ",")
```


```{r}
#| label: import

tt <- read_ods("datas/techniques.ods", sheet = 2, na = c("", " ", "NA", "ND")) |> 
  clean_names() |> 
  as_tibble()
```

```{r}
#| label: Global
#| tbl-cap: Résultats globaux

tt |> 
  dplyr::select(structure, habituel, interface_vitre) |>
  tbl_summary(by = structure, statistic = list(all_continuous() ~ "{mean} ({sd})"), missing = "no") |> 
    bold_labels() |> 
  add_n() |> 
  pexptabph() 

```


```{r}
#| label: comp

ligvar <- function(tit, a, b,nn) {
  dif <- round(mean(a)-mean(b),2)
  zzt <- t.test(a, b, paired = TRUE)
  zzt <- paste0("t = ", round(zzt$statistic, 2), " (", beaup(zzt$p.value, affp = TRUE), ")")
  #
  zzv <- var.test(a, b)
  zzv <- paste0("F = ", round(zzv$statistic, 2), " (", beaup(zzv$p.value, affp = TRUE), ")")
  #
  ll <- c(tit,nn,dif, zzt, zzv)
  return(ll)
}
#
zz <- na.omit(subset(tt,structure == "gaine"))
nn <- nrow(zz)
tbvar <- ligvar("Gaine du nerf optique",zz$habituel,zz$interface_vitre,nn)
zz <- na.omit(subset(tt,structure == "nerf"))
nn <- nrow(zz)
zzt <- ligvar("Nerf optique",zz$habituel,zz$interface_vitre,nn)
tbvar <- rbind(tbvar,zzt)

vart <-  as_tibble(tbvar)
names(vart) <- c("Structure", "n", "Moyenne \n des différence (mm)", "Comparaison des moyennes", "Comparaison des variances")


```

```{r}
#| label: tbl_compmed
#| tbl-cap: Comparaison des deux méthodes

vart |> 
  kbl(booktabs = T,  longtable = TRUE
      ) |> 
  kable_styling(latex_options = c("striped", "hold_position"))

```

Les moyennes sont comparées par un test t de Student pour séries appariées & les variances par un test F de Fisher. 

Les deux techniques donnent des résultats différents ce qui était prévisible mais il n'y a pas de différence sur la dispersion (variance). Il est donc impossible de dire qu'une des techniques est meilleure que l'autre sur ces données. 

# ICC par technique

```{r}
#| label: icchab

zzh <- tt |> 
  dplyr::select(!interface_vitre ) |> 
  pivot_wider(names_from = expert, values_from = habituel) |> 
  drop_na() |>
  dplyr::select(-structure, -coupe) |>
   icc(
   model = "oneway", 
   type = "consistency", unit = "s"
 )

icch <- paste0(round(zzh$value,2), " [", round(zzh$lbound,2), " ; ", round(zzh$ubound,2), "]")
```

```{r}
#| label: iccvit

zzv <- tt |> 
  dplyr::select(!habituel ) |> 
  pivot_wider(names_from = expert, values_from = interface_vitre) |> 
  drop_na() |>
  dplyr::select(-structure, -coupe) |>
   icc(
   model = "oneway", 
   type = "consistency", unit = "s"
 )

iccv <- paste0(round(zzv$value,2), " [", round(zzv$lbound,2), " ; ", round(zzv$ubound,2), "]")
```

\gls{icc} (avec son intervalle de confiance à \qty{95}{\percent}) ((modèle à un facteur à effets aléatoires — one-way random) : 

- Méthode habituelle : `r icch `
- Interface vitrée : `r iccv`


L'\gls{icc} semble identique pour les deux méthodes. 
